【裁判字號】    91,易,2668
【裁判日期】    920820
【裁判案由】    妨害自由等
【裁判全文】
臺灣高雄地方法院刑事判決                        九十一年度易字第二六六八號
    公  訴  人  臺灣高雄地方法院檢察署檢察官
    被      告  戊○○
    選任辯護人  柳聰賢律師
    被      告  乙○○
                丁○○
                己○○
右列被告等因妨害自由等案件，經檢察官提起公訴（九十一年度偵字第九八○○號、
第九八四二號），本院判決如左：
    主  文
乙○○、丁○○、己○○均無罪。
戊○○部分免訴。
    理  由
壹、無罪部分（即被告乙○○、丁○○、己○○部分）
  一、公訴意旨略以：被告乙○○於民國八十九年四月二十八日五時許，因被告戊○○（所涉妨害自由及恐嚇取財部分，另經檢察官以八十九年度偵字第一三八八
      二號提起公訴）應甲○○（所涉賭博犯行業已逾追訴權時效）之邀，前往公眾
      得出入之高雄市新興區○○○街十七巷二弄六號三樓後方，由甲○○所主持之
      賭場，以俗稱「黑仔子天九牌」由各賭客輪流作莊讓其他賭客押注之方式，與
      丙○○（所涉賭博犯行業已逾追訴權時效）、被告丁○○、己○○等人賭博財
      物。被告戊○○於賭博時因賭輸數十萬元，疑心丙○○等人有詐賭嫌疑，乃於
      同日六時五十分許，打電話予被告乙○○並要求其前往上開地點。被告乙○○
      即與其姓名年籍不詳之友人「阿賢」、「阿如」共同攜帶棒球棒二支趕到該處
      。被告戊○○見被告乙○○等人到達後，即與被告乙○○及綽號「阿賢」、「
      阿如」之男子共同基於妨害自由之犯意聯絡，被告戊○○更明知其所輸金錢不
      到八十六萬元，竟仍意圖為自己不法之所有，喝令在場人員「不要動」，並由
      被告乙○○與「阿賢」持球棒守住門口防止人員離去後，被告戊○○即以強暴
      方式動手對丙○○搜身，並自丙○○身上搜出現款新台幣（下同）十萬元後，
      揚言丙○○與被告丁○○有共同詐賭之行為，而提出僅有三種點數（僅有一、
      三、五點或僅有二、四、六點）之骰子數粒，並指稱係自丙○○身上搜出。被
      告戊○○更向丙○○揚言其於當日因丙○○詐賭所輸金錢達八十六萬元，要脅
      丙○○須立即賠償八十六萬元，丙○○無可奈何僅能任其取走身上之十萬元現
      款。被告戊○○等人於得款十萬元後，仍不滿足，另自被告丁○○身上皮包內
      搜出現款一萬元及美金五百餘元之現鈔。被告戊○○、乙○○等人復強迫丙○○、被告丁○○及己○○等人前往高雄市○○○街二十二號之「老瓊泡沫紅茶
      店」內談判賠償事宜，甲○○則自行前往該處。被告戊○○、乙○○等人復在
      該紅茶店內，脅迫被告己○○將身上所帶之十萬元現款及勞力士金錶乙只交出
      ，其中勞力士金錶折價十五萬元，另自被告丁○○身上搜出之美金現鈔五百餘
      元則折抵二萬元。由於丙○○、被告丁○○及己○○之財物仍不足八十六萬元
      ，被告戊○○、乙○○等人復強迫丙○○、被告丁○○及己○○三人前往被告
      乙○○友人位於高雄市三民區○○○路四○四號一樓之住處內，要求丙○○、
      被告丁○○及己○○三人至銀行領錢，並揚言「沒有湊出現金來，絕不會放過
      你們」等語，致其等心生畏懼，只好由甲○○陪同被告己○○前往位於高雄市
      ○○路上之萬泰銀行提領現金三十萬元，被告己○○另向其友人借款五萬元，
      再將該筆現款交付予被告戊○○。惟被告戊○○認仍不足十四萬元，丙○○乃
      請求甲○○簽發票據代為支付，甲○○乃取出身上所攜面額十五萬之客票乙紙
      ，託李玉屏代為持往他處兌換現金，並交付予被告戊○○後，丙○○等人始得
      離去。被告戊○○於得款後，即代被告乙○○清償積欠綽號「一郎」者之債務
      十萬元，以作為被告乙○○之報酬。因認被告乙○○涉有刑法第三百零四條第
      一項之妨害自由罪嫌；被告丁○○、己○○涉有刑法第二百六十六條第一項之
      賭博罪嫌云云。
  二、按「犯罪事實應依證據認定，無證據不得推定其犯罪事實」、「不能證明被告
      犯罪者，應諭知無罪之判決」，刑事訴訟法第一百五十四條、第三百零一條第
      一項分別定有明文。又事實之認定，應憑證據，如未能發現相當證據，或證據
      不足以證明，自不能以推測或擬制之方法，為裁判基礎；且認定不利於被告之
      事實須依積極證據，苟積極證據不足為不利於被告事實之認定時，即應為有利
      於被告之認定；另認定犯罪事實所憑之證據，雖不以直接證據為限，間接證據
      亦包括在內，然而無論直接證據或間接證據，其為訴訟上之證明，須於通常一
      般之人均不致有所懷疑，而得確信其為真實之程度者，始得據為有罪之認定，
      倘其證明尚未達到此一程度，而有合理之懷疑存在而無從使事實審法院得有罪
      之確信時，即應由法院為諭知被告無罪之判決。最高法院四十年台上字第八六
      號、三十年台上字第八一六號、七十六年台上字第四九八六號判例可資參照。
  三、公訴人認被告乙○○涉有刑法第三百零四條第一項之妨害自由犯行，係以：(1)
      被告乙○○於警詢中坦承有與「阿賢」、「阿如」等人持球棒堵住賭場門口乙
      節不諱，且於偵查中坦承警詢所言實在；(2)證人丙○○於警詢中之指述；(3)被
      告丁○○、己○○於警詢中之指述等證據資料為其論斷之依據；至認被告丁○○、己○○涉有刑法第二百六十六條第一項之賭博犯行，則係以右開事實業據
      被告丁○○、己○○、戊○○與證人丙○○、甲○○、林傳晃、蔡孟諺、李玉
      屏等人於警詢中之供陳等證據資料為其論斷之依據。
    (一)被告乙○○部分：
      訊據被告乙○○堅決否認有公訴人所指前開犯行，辯稱：(1)伊於八十九年四月
      二十八日凌晨五、六時，至高雄市新興區○○○街十七巷二弄六號三樓後方賭
      博，賭輸二萬元後，便到錢櫃喝酒、唱歌，唱到一半，其因戊○○打電話說在
      上址被詐賭，其遂和阿衛、阿賢、阿如三人一同過去看看，未攜帶任何東西前
      往，亦無和阿賢、阿如守在該處門口，渠等就直接進去；(2)伊之前承認有帶球
      棒守在門口，是因為警員對伊刑求，要求伊承認；(3)伊並無恐嚇或以暴力脅迫
      丙○○，丙○○是詐賭才願意賠錢。而丙○○、丁○○、己○○是自願從高雄
      市新興區○○○街十七巷二弄六號三樓走下來，前往泡沫紅茶店。其後是賭場
      主持人甲○○說要到九如二路四○四號一樓，那是甲○○的朋友李玉屏的地方
      ，非伊朋友的住處，和伊一點關係都沒有，伊亦無由戊○○處分到錢；(5)丙○○他們是賭場的人，賭場內有一、二十人在賭博，樓下也有賭場的人，伊與戊○○等人根本不敢造次等語。經查：
      1.被告乙○○於八十九年四月二十八日凌晨五、六時，至高雄市新興區○○○
        街十七巷二弄六號三樓後方賭博，賭輸二萬元後，便到錢櫃喝酒、唱歌，唱
        到一半，其因戊○○打電話說在上址被詐賭，其遂和阿衛、阿賢、阿如三人
        一同過去看看等事實，業據被告乙○○於本院審理時供承在卷（參見本院九
        十一年九月二十三日審判筆錄），核與被告戊○○所述相符，證人丙○○亦
        到庭證稱：「八十九年四月二十八日早上六、七點左右，戊○○從我的上衣
        口袋拿出四個骰子，就說我詐賭，他要求我要講清楚，我有看到乙○○過來
        ，匆匆忙忙的約有四個人跑進來」等語（參見本院九十一年十月十六日審判
        筆錄），復有證人甲○○到庭亦稱：「我聽到戊○○說丙○○詐賭，且看到
        戊○○抓著丙○○的手，後來有在丙○○身上找到改造過的骰子（約三、四
        顆），之後我就看到乙○○來現場，並且外面有人（人數不清楚）跟著來，
        而乙○○當日也是先到我們舞廳消費，之後才離開的」等語（參見本院九十
        二年六月十六日審判筆錄），故上開事實應堪認定。
      2.公訴意旨認：被告乙○○與阿賢、阿如共同攜帶球棒二支前往高雄市新興區
        ○○○街十七巷二弄六號三樓，並持球棒守住門口防止人員離去云云，此節
        固經被告乙○○於警詢中坦承不諱（參見警卷第四頁），復有證人丙○○指
        稱：「被綽號『政雄』、『海仔』（經警提示影像基本資料，分別指認為戊○○、乙○○無訛）帶同另二名不詳姓名男子持棍棒闖入」等語（參見警卷
        第七頁）。惟查：
        (1)按「訊問被告，應全程連續錄音；必要時，並應全程連續錄影。但有急迫
          情況且經記明筆錄者，不在此限」、「筆錄內所載之被告陳述與錄音或錄
          影之內容不符者，除有前項但書情形外，其不符之部分，不得作為證據」
          ，刑事訴訟法第一百條之一第一項、第二項分別定有明文。又依同法第一
          百條之二規定，上開規定於司法警察（官）詢問犯罪嫌疑人時亦準用之。
          是以，警詢筆錄之內容與錄音之內容不符，其不符部分自無證據能力，當
          不得以之作為證據。考其立法目的，即在於建立詢問筆錄之公信力，並擔
          保詢問程序之合法正當；亦即在於擔保犯罪嫌疑人對於詢問之陳述係出於
          自由意思及筆錄所載內容與其陳述之相符。又上開所謂「不符」部分，除
          指警詢筆錄之內容與錄音內容之陳詞相異外，尚包含錄音品質有所瑕疵，
          無法辨識錄音內容，以致無從認定筆錄內容是否與錄音內容相符之情形。
          本件被告乙○○於本院審理期間，否認警詢筆錄內容之真實性及任意性，
          辯稱：有警員打伊的頭，要求伊承認，且警方都是教伊怎麼講，一邊講一
          邊錄，是否全程錄音伊不清楚，若伊否認的話，警方就將錄音機關掉，要
          求伊重講。伊當時曾否認持球棒守在門口，且否認事後有分到錢等情，但
          警員就是不信，要求伊要承認等語（參見本院九十一年九月二十三日、十
          一月十三日、六月十六日、七月三十日審判筆錄）。嗣本院於九十二年六
          月十三日勘驗被告乙○○於八十九年五月三十一日接受警詢時所錄之錄音
          帶，經播放聽取結果，略認：該錄音帶聲音吵雜，雜訊甚多，錄音品質粗
          糙，無法辨識被告乙○○於警詢之供詞為何，自無法判斷被告乙○○於警
          詢所供是否與筆錄相符，且被告於警詢中是否遭受不正方法之詢問，亦無
          法辨識等情，此有勘驗筆錄在卷可按。故依本院上開勘驗結果，警卷中關
          於詢問被告乙○○之筆錄記載內容，是否與錄音內容相符，顯然無從認定
          ，被告乙○○復否認上開筆錄記載之真實性與任意性，揆諸上開法律規定
          與說明，自難以該警詢筆錄作為證據，當不得據此認定被告乙○○確有持
          球棒守住門口之妨害自由犯行甚明。況參以被告乙○○於八十九年六月九
          日第二次警詢時所供：「．．．是戊○○與被害人有財物糾紛，叫我過去
          ，戊○○跟我說丙○○詐賭，而戊○○跟丙○○說有沒有詐賭，丙○○說
          有，我與戊○○並沒有拿武器及強押丙○○本人．．」等語，更見被告姚
          明志實係否認有何持球棒守住門口之事，則是否真有此事，更見其疑。另
          公訴意旨雖稱被告乙○○於偵查中坦承警詢所言屬實云云，然本院遍翻全
          卷，被告乙○○並未經檢察官加以偵訊，檢察官固曾傳喚被告乙○○於九
          十一年五月二十二日到庭，但被告乙○○並未到庭應訊，且被告乙○○復
          於本院審理時否認曾經檢察官偵訊，則公訴意旨所謂被告乙○○於偵查中
  坦承警詢所言屬實云云，自屬無據。
        (2)其次，證人丙○○於警詢中固證稱如上，惟其於偵查中卻證稱：「對方有
          四、五個人，一個是戊○○，乙○○也在場，其他人我不知道，其中一個
          人我不認識，有拿一根棍子要嚇我，但沒打我」等語（參見八十九年度偵
          字第一三八八二號案卷第二四頁背面）；其後於本院審理中又改稱：「．
          ．．我有看到乙○○過來，匆匆忙忙的約有四個人跑進來，但不知道是否
          是乙○○帶人過來，我沒有注意到乙○○是否帶球棒進來，我沒有注意聽
          戊○○是否叫現場的人不要動．．．」等語（參見本院九十一年十月十六
          日審判筆錄），顯見證人丙○○就被告乙○○是否帶球棒守住門口乙節，
          所證前後不一，且衡以證人丙○○係所謂之被害人，與被告乙○○當存有
          對立關係，自無於事後迴護被告乙○○之理。是自不能逕認證人丙○○於
          警詢中之證詞即較屬可採，其後之證詞即不足採。從而證人丙○○所證既
          有前後不一之明顯瑕疵，當難採為不利被告乙○○之認定依據。況被告黃
          慶昌於偵查中答稱：「（問：在賭場時，對方有無拿木棍及球棒？）沒有
          」等語（見八十九年度偵字第一三八八二號案卷第三二頁），且於本院審
          理時亦表示：僅係「聽到」在場的人說有帶球棒過來等語（參見本院九十
          一年九月二十三日審判筆錄），而被告己○○則於本院審理時供稱：並未
          看到有人帶球棒守在門口等語（同上開筆錄參見），是依另二位被害人即
          被告丁○○、己○○之上開供詞，亦難認定被告乙○○確有持球棒守住門
          口之事。此外，證人甲○○於本院審理時證稱：伊看到乙○○來現場，但
          沒有看到他帶球棒等語（參見本院九十二年六月十六日審判筆錄），更明
          白指明被告乙○○並無帶球棒前來並守住門口乙事，則是否真有其事，益
          見甚有疑義。
      3.公訴意旨復認：被告乙○○與戊○○強迫丙○○、被告丁○○、己○○等人
        前往高雄市○○○街二十二號之「老瓊泡沫紅茶店」內談判賠償事宜；復與
        被告戊○○在該紅茶店內，脅迫被告己○○將身上所帶之十萬元現款及勞力
        士金錶乙只交出；再與被告戊○○強迫丙○○、被告丁○○及己○○三人前
        往被告乙○○之友人位於高雄市三民區○○○路四○四號一樓之住處內，要
        求丙○○、被告丁○○及己○○三人至銀行領錢，並揚言「沒有湊出現金來
        ，絕不會放過你們」，致人心生畏懼云云。經查：
        (1)此節固據證人丙○○於警詢時證稱：伊於八十九年四月二十八日約九時許
          ，在高雄市新興區○○○街十七巷二弄六號三樓後方賭博財物時，被綽號
          『政雄』、『海仔』（經警提示影像基本資料，分別指認為戊○○、姚明
          志無訛）帶同另二名不詳姓名男子持棍棒闖入，伊被喝令不要動，由綽號
          『政雄』出手搜刮伊褲袋內財物，另又從綽號『昌仔』皮包內搜刮美金，
          而後『政雄』及『海仔』押伊與綽號『昌仔』、『昌仔』女友至附近咖啡
          店，『政雄』又出手搜刮『昌仔』女友手提包，拿走現款及勞力士錶，嗣
          後『政雄』等人又押解伊與『昌仔』、『昌仔』女友到三民區○○路住宅
          內，『政雄』以『沒有湊出現金來，絕不會放過你們』出言恐嚇等語（參
          見警卷第七、八頁）；惟其於本院審理中改稱：「（問：戊○○是否對你
          搜身？從你身上拿出財物？）戊○○只有摸我口袋拿出骰子，錢是我自己
          拿出來」、「（問：戊○○是否當場從丁○○的皮包搜出財物？）我有看
          到丁○○的錢（美金）被拿出來放在桌上，但是否是戊○○等人從丁○○
          身上拿的，我不清楚」、「（問：之後發生何事？）之後約到泡沫紅茶店
          ，因為他們人多，所以我不敢不去。在泡沫紅茶店戊○○要我講清楚，當
          場我有看到己○○交出勞力士、現金，但誰叫她拿出來的我不知道」、「
          （問：泡沫紅茶店之後去哪裡？）有人說要去九如路，我不知道誰說的，
          也不知道誰的地方，戊○○說我有詐賭的話，一定要湊出八十六萬元，否
          則不讓我們走」等語（見本院九十一年十月十六日審判筆錄）。準此，證
          人丙○○就被告戊○○是否確有搜刮其等三人錢財之事、其等如何交出財
          物之事及其等如何前往「老瓊泡沫紅茶店」、高雄市三民區○○○路四○
          四號一樓，前後所言顯然不一，出入甚鉅。如前所述，證人丙○○與被告
          戊○○、乙○○等人處於對立關係，應無事後迴護該被告二人之理，自不
          能逕認證人丙○○於警詢中所證乙節即較屬可採。是該證人前後所證既有
          上述明顯瑕疵，其於警詢中所證是否屬實，自係啟人疑竇。況證人丙○○
          固於警詢及本院審理時均大致指稱：被告戊○○於前揭九如路現場均揚言
          「沒有拿出現金來不會放過你們」等語，但亦未指明被告乙○○有何與之
          共同妨害自由之事實，亦難由此遽認被告乙○○確有妨害自由之行為無訛
          。
        (2)再者，被告丁○○、己○○固於警詢中供述被強搶財物及被強押至「老瓊
          泡沫紅茶店」、高雄市三民區○○○路四○四號一樓等情，但於警詢中均
          未指認係被告乙○○與戊○○所為，公訴意旨認被告丁○○、己○○業已
          於警詢中指述歷歷，容有誤會。又被告丁○○於偵查中改稱：「（問：是
          否被人搶現金一萬多元、美金五百二十元？）是丙○○叫我拿的」、「（
          問：是去該處賭博，為何被押至九如路？）我和丙○○是朋友，因為關心
          他，才和他們一起過去」、「（問：有無被對方押至九如路？）我有去，
          坐計程車跟著他們的車子，計程車上有我和己○○及另一名不認識的人」
          等語（參見八十九年度偵字第一三八八二號案卷第三一頁背面、第三二頁
          ）；嗣於本院審理中則供稱：當時鐵門關著，因為害怕，所以伊自己拿錢
          出來，戊○○沒有說不交錢出來會怎樣，後來錢不夠，戊○○他們說到泡
          沫紅茶店，因為他們人多，伊不得不去，己○○怕伊出事，就自己拿出金
          錶、現金，至於乙○○是否有叫我們想辦法拿出錢來，伊已經忘了，泡沫
          紅茶店談完後，他們提議到九如二路，伊不敢不過去，他們帶我們過去等
          語（參見本院九十一年九月二十三日審判筆錄）。另被告己○○於偵查中
          改稱：「（問：有人拿走你的小包包，並拿走十萬元？）是我拿給對方的
          ，因為丙○○說要跟我借」等語（參見八十九年度偵字第一三八八二號案
          卷第三一頁背面）；嗣於本院審理中則供稱：伊知道丁○○有拿錢出來，
          但不知道是丁○○自己拿出來的，還是被搜出來的。之後因戊○○叫他們
          去泡沫紅茶店，丁○○過去，伊就跟去。在泡沫紅茶店，伊交出皮包十萬
          元、勞力士金錶等。當初是那幾個人叫伊交出的，至於是誰伊不記得，因
          為都不認識等語（同上開審判筆錄參見）；復又供稱：伊的背包是在賭場
          上廁所時忘記拿走，裡面有十萬元現金及勞力士錶一個，後來有人幫伊拿
          到泡沫紅茶店，是誰拿來的伊不清楚。在泡沫紅茶店有人叫伊將背包內的
          現金十萬元及勞力士錶拿出，沒有人逼伊，是伊自己拿出來的，是誰交伊
          拿出來的，伊無法確定等語（參見本院九十二年七月三十日審判筆錄）。
          是就被告丁○○、己○○有無遭強搶財物及被強押至前揭各址乙情，被告
          丁○○、己○○自己前後之說詞即有明顯不一，歧異甚大。衡以被告黃慶
          昌及己○○與被告戊○○、乙○○間亦處於對立關係，自難認其等事後所
          供有迴護被告戊○○、乙○○之理，而逕以其等於警詢中所供為據。故被
          告丁○○、己○○前後供詞既有顯著瑕疵，亦難以之證明確有遭被告謝政
          雄、乙○○強搶財物及被強押之事實。況無論如何，被告丁○○、己○○
          均未明指被告乙○○有如何參與妨害自由之情事，更難率加認定被告姚明
          志確有此犯行。至被告丁○○固另供稱：在前揭九如路現場，被告乙○○
          曾對渠等揚言不拿出現金來，則不放過渠等云云。然此已為被告乙○○所
          否認，且當時同行之被告己○○亦表示未聽到被告乙○○有此恐嚇之言語
          ，則被告丁○○所供是否屬實，要非無疑。又衡以被告丁○○既與被告姚
          明志處於對立關係，則被告丁○○單方面所為之指述，自不能逕信為真，
          仍須有相關證據資料以為依憑，始能據以認定。
      4.又系爭高雄市新興區○○○街十七巷二弄六號三樓後方（瑞城舞廳旁）之聚
        賭場，係由甲○○所主持，業據被告己○○、證人即瑞城舞廳副總經理李玉
        屏於警詢中供證明確（參見八十九年度偵字第一三八八二號案卷第十三、十
        四頁）；復有證人即瑞城舞廳少爺蔡孟諺於警詢中證稱：伊於八十九年三月
        左右經朋友介紹承租上址，係一透天厝，本來承租係要居住，但因該址旁就
        是舞廳，伊女友不喜歡，所以伊並未居住，同事甲○○約從同年三月中旬起
        就開始在伊租屋處聚賭等語（同上開案卷第二十頁參見）；而證人甲○○於
        本院審理時到庭證稱：高雄市新興區○○○街十七巷二弄六號三樓是瑞城舞
        廳裡面的少爺租的，伊在瑞城舞廳擔任大班，案發當日包含伊在內去到該處
        賭博的瑞城舞廳少爺有七、八個，而丁○○的女友即己○○以前是舞廳的小
        姐，所以丁○○與丙○○偶爾會到舞廳消費，所以伊認識丁○○、丙○○等
        語（參見本院九十二年六月十六日審判筆錄）；又被告丁○○係受甲○○邀
        約前往賭博，被告己○○亦一同前往等情，業據被告丁○○及己○○於本院
        九十一年九月二十三日審理時供承在卷。綜上情節以觀，堪見上開賭場聚賭
        之人多係丙○○及被告丁○○、己○○較為熟識之人，較諸被告乙○○、戊○○等人，在人數上應居於多數，則被告乙○○辯稱：賭場都是丙○○他們
        的人，怎麼可能會怕我們，伊與戊○○等人根本不敢無端造次等語，確有相
        當之可能性。況證人甲○○於本院審理時證稱：案發當日在現場陪同處理之
        人，除伊外，尚有己○○、丁○○、丙○○、戊○○及另一、二名伊不認識
        的人，以及舞廳副總李玉屏等語（同上開審判筆錄參見）。是依此人數觀之
        ，丙○○此方之人數約有五人左右，被告戊○○、乙○○此方之人數約有四
        人左右，雙方人數應屬相當，丙○○及被告丁○○、己○○實無因對方人數
        「眾多」而害怕之理，此再觀諸證人甲○○所證：當時裡面的人都是少爺（
        即男服務生），所以比較單純，伊跟著去並沒有覺得害怕。戊○○也是舞廳
        的客人，偶爾會來，伊有看過他。伊想說李哥（即李玉屏）有跟著過去，所
        以沒有覺得害怕等語，更見其明。
      5.按刑法強制罪之客觀構成要件須有施以強暴、脅迫之行為，而妨害人行使權
        利或使人行無義務之事。經查，證人丙○○及被告丁○○、己○○固於本院
        審理時多次供證：係因害怕，始不得不拿出錢來或配合前去前揭各址洽談等
        語。惟如前所述，自現場人數觀之，衡情證人丙○○及被告丁○○、己○○
        應無害怕之理。縱其等真有感覺害怕，亦有可能係因其等（或證人丙○○）
        詐賭被發覺所引起，但無論如何，終不能以其等主觀上之畏懼，即認被告乙○○等人於客觀上當然有實施強暴、脅迫之行為，自仍與強制罪之構成要件
        有間。
      6.綜上所述，被告乙○○所為究否成立妨害自由犯行，本院認為仍存有合理之
        懷疑，尚未到達確信其為真實之程度。此外，復查無其他積極證據足資認定
        被告乙○○確有前揭被訴之犯行，揆諸首揭法律規定與說明，既無足夠證據
        確信公訴意旨之指述為真實，不能證明被告乙○○犯罪，本院自應為被告乙○○無罪判決之諭知。
    (二)被告丁○○、己○○部分：
      訊據被告丁○○、己○○固坦承有於右揭時、地賭博財物之事實，惟均堅決否
      認有何賭博犯行，被告丁○○辯稱：該賭博場所為一獨棟大樓，一般人不能進
      出，要於樓下按電鈴，才會有人開門，且伊是受甲○○之邀，伊才可以進入等
      語；被告己○○辯稱：該賭博場所是三樓住家，有人邀才可以進出，因為有人
      邀丁○○去賭博，伊才跟丁○○去等語。經查：
      1.按刑法第二百六十六條賭博罪之成立，係以行為人賭博財物之地點在公共場
        所或公眾得出入之場所為構成要件，若行為人於此等場所以外之地方賭博者
        ，如在住宅或公眾不得出入之店鋪內賭博，自不構成賭博罪，僅生是否違反
        社會秩序維護法之問題。又若僅邀約特定之人於家宅賭博，尚不能謂係當然
        為公眾得出入之場所，因此被邀入賭之人自亦不構成賭博罪（參照司法院二
        十八年院字第一九二一號解釋）。
      2.本件賭博之地點在高雄市新興區○○○街十七巷二弄六號三樓，乃瑞城舞廳
        少爺蔡孟諺於八十九年三月左右經朋友介紹承租之住處，但因故未居住於該
        處，所以甲○○有時候會向其借鑰匙至該處聚賭，業據證人蔡孟諺於警詢中
        證述在卷（參見八十九年偵字第一三八八二號案卷第二十頁），核與證人即
        瑞城舞廳少爺林傳晃於警詢中所述大致相符，林傳晃並證稱：無人在上址經
  營賭場，是大家要喝酒或打麻將就會到該樓聚賭等語（同上開案卷第十九頁
        參見），且證人甲○○於警詢時亦證稱：只是有時候與同事在該址賭博，並
        未經營賭場；於本院審理時則證稱：該地點是瑞城舞廳裡面的少爺租的，那
        是一個普通的住宅，不可以隨便進出等語（參見上開案卷第十七頁背面、本
        院九十二年六月十六日審判筆錄），而證人丙○○於警詢及本院審理時亦證
        稱：賭博現場並未有人經營，是大家到該處聚賭的。賭博現場是有熟識的人
        才可以進去，那是一個住家等語（參見上開案卷第二二頁背面、本院九十一
        年十月十六日審判筆錄）。綜合上開證言以觀，本件賭博之地點應係證人蔡
        孟諺所承租之住處，又該住處既係私宅，復難認係供經營賭場之用，且係受
        邀之人始能入內賭博，並非處於公眾得出入之狀態，應非屬公眾得出入之場
        所至明，當亦非屬公共場所，自不待言。
      3.被告戊○○、丁○○、己○○雖坦承於前揭賭博場所聚賭之事（被告己○○
        辯稱僅係在旁觀看賭博，並未參與），惟被告戊○○於本院審理時供稱：甲○○欠伊三十萬元，叫伊過去上開賭博地點把錢還伊後，就開始賭。賭博的
        地點是私人住處，下面有人在看門，不是任何人都可進出等語（參見本院九
        十一年九月二十三日審判筆錄））；被告丁○○亦到庭供稱：甲○○叫伊過
        去賭博，該處一般人不能進出，要於樓下按門鈴後，才會有人開門等語（同
        上開審判筆錄參見）；被告己○○則亦供稱：有人邀才可以進出，因為有人
        邀丁○○去賭博，伊才跟丁○○去等語（同上開審判筆錄參見）。可知被告
        戊○○、丁○○及己○○均係基於認識甲○○之關係，經甲○○邀約後始可
        進入上開賭博場所。是依該被告三人之供詞，仍不足以認定前揭賭博場所有
        對公眾開放，而為公眾得出入之場所。
      4.綜上所述，被告丁○○、己○○是否於公共場所或公眾得出入之場所賭博財
        物，本院認為仍存有合理之懷疑，尚未到達確信其為真實之程度。縱其等確
        有參與賭博之事實，但仍與刑法第二百六十六條第一項賭博罪之構成要件不
        符。此外，復查無其他積極證據足資認定被告丁○○、己○○確有前揭被訴
        之犯行，揆諸首揭法律規定與說明，既無足夠證據確信公訴意旨之指述為真
        實，不能證明被告丁○○、己○○犯罪，本院自應為被告丁○○、己○○無
        罪判決之諭知。
貳、免訴部分（即戊○○部分）
  一、公訴意旨另以：被告戊○○於八十九年四月二十八日五時許，應甲○○（所涉
      賭博犯行業已逾追訴權時效）之邀，前往公眾得出入之高雄市新興區○○○街
      十七巷二弄六號三樓後方，由甲○○所主持之賭場，以俗稱「黑仔子天九牌」
      由各賭客輪流作莊讓其他賭客押注之方式，與丙○○（所涉賭博犯行業已逾追
      訴權時效）、被告丁○○、己○○等人賭博財物。因認被告戊○○涉有刑法第
      二百六十六條第一項之賭博罪嫌云云。
  二、按「案件時效已完成者，應諭知免訴之判決」，刑事訴訟法第三百零二條第二
      款定有明文。又刑法第二百六十六條第一項賭博罪之法定刑為一萬元以下之罰
      金，依刑法第八十條第一項第五款規定，該罪追訴權因一年不行使而消滅。倘
      檢察官就罹於此追訴時效之賭博案件提起公訴，依法自應諭知免訴之判決。
  三、經查，高雄市政府警察局刑警大隊係因被告戊○○於八十九年四月二十八日涉
      有「強盜」罪嫌，始於八十九年六月二十日拘提被告戊○○，並隨即於當日移
      送台灣高雄地方法院檢察署檢察官偵辦，此有逕行拘提犯罪嫌疑人報告書及解
送人犯報告書各乙份在卷可稽，顯見警方並未以賭博罪嫌移送被告戊○○。又
      檢察官於偵查期間，對被告戊○○除訊問與強盜罪嫌相關之問題外，並未諭知
      被告戊○○另涉有賭博罪嫌，亦未問及有關賭博之具體事實，自難認檢察官已
      就被告戊○○所涉賭博罪嫌部分開始偵查。再檢察官遲至九十一年四月三十日
      ，始以簽呈明確表示被告戊○○另涉有賭博罪嫌而簽分偵辦，此有簽呈乙份在
      卷為憑。是於九十一年四月三十日始有客觀明確之資料足以認定檢察官就被告
      戊○○所涉賭博罪嫌開始偵查，其開始訴追之始點自亦僅能自該日起算，當無
      以警方前揭移送之日期為訴追始日之理。職是之故，自被告戊○○行為時起，
      迄至檢察官開始追訴時止，顯已逾一年之追訴期間，揆諸前揭法律規定與說明
      ，本院自應諭知被告戊○○此部分免訴之判決，始符法制。
據上論結，應依刑事訴訟法第三百零一條第一項、第三百零二條第二款，判決如主文
。
本案經檢察官李門騫到庭執行職務。
中      華      民      國    九十二    年      八      月     二十     日
                              臺灣高雄地方法院刑事第七庭
                                  法官  陳信旗
右為正本，係照原本作成，證明與原本無異。
如不服本判決，應於送達後十日內，向本院提出上訴狀。
                                  書記官  張家榮
中      華      民      國    九十二    年      八      月     二十     日


司法院資訊處製作；財團法人民間司法改革基金會備份。
